最高法院刑事判決　　　　　　　　　　　　　　　　八十七年度台非字第三三九號
　　上訴人　最高法院檢察署檢察總長
　　被　告　甲○○
右上訴人因被告違反麻醉藥品管理條例案件，對於台灣台中地方法院中華民國八十五
年七月一日第一審確定判決（八十五年度簡字第二五三號，起訴案號：台灣台中地方
法院檢察署八十四年度偵字第一九一八七號），認為違法，提起非常上訴，本院判決
如左：
    主  文
原判決撤銷，由台灣台中地方法院依判決前之程序更為審判。
    理  由
非常上訴理由稱：「按刑法上累犯，必須受有期徒刑之執行完畢，或受無期徒刑或有
期徒刑一部之執行而赦免後，五年以內再犯有期徒刑以上之罪者，始能成立，刑法第
四十七條定有明文。本件原判決主文諭知被告為累犯，但卷內包括偵查卷宗，均查無
被告於五年以內曾受刑之一部或全部執行完畢之證據資料，足認被告為累犯，其判決
顯與卷存證據不符，自有證據上理由矛盾之違法。又原判決之事實及理由除更正部分
事實外其餘部分引用檢察官之起訴書，惟所附之檢察官起訴書中並未及被告有於五
年內受有期徒刑之執行（其所載有期徒刑經執行完畢部分係指同案被告陳龍祥），原
判決補充事實部分對此亦未有記載，則其主文之諭知被告為累犯，顯然失其依據，亦
有主文與事實矛盾之違法。又累犯之是否成立，與所科刑罰，至有關係，在客觀上即
有調查之必要性，其未加調查，即遽指被告為累犯，亦有應於審判期日調查證據而未
予調查之違背法令，案經確定，且對被告不利，爰依刑事訴訟法第四百四十一條、第
四百四十三條提起非常上訴，以資糾正」等語。
本院查原判決主文諭知被告累犯，核與卷存證據查無被告符合累犯條件之資料，不相
適合，顯有證據上理由矛盾之違法（本院卅一年上字第一四一二號判例）。次查，原
判決事實並未記載被告具備累犯條件之前科資料，主文竟諭知被告累犯，亦有主文與
事實相互矛盾之違誤（本院六十四年台上字第八九三號判例）。況按諭知被告累犯，
上揭具備累犯條件之前科資料，即具有調查之必要性，原判決未待調查明確，遽予判
決，亦有未合。上述三項違法，導致適用法律錯誤而顯然於判決有影響，自屬判決違
背法令，應有刑事訴訟法第四百四十七條第一項第一款之適用（大法官會議釋字第一
八一號解釋參照）。案經確定，非常上訴意旨執以指摘，洵有理由。因原判決不利於
被告，為維持被告審級之利益，自應由本院將原判決撤銷，由原審法院依判決前之程
序更為審判，以資糾正。
據上論結，應依刑事訴訟法第四百四十七條第二項，判決如主文。
中      華      民      國    八十七    年     十一     月      四      日
                              最高法院刑事第三庭
                                  審判長法官  莊  來  成
                                        法官  呂  潮  澤
                                        法官  謝  俊  雄
                                        法官  白  文  漳
                                        法官  蘇  振  堂
      右正本證明與原本無異
                                              書  記  官
中      華      民      國    八十七    年     十一     月      九      日
                                                                       Ｑ
